臺灣臺北地方法院刑事判決　　　　　　　94年度訴字第1551號
公　訴　人　臺灣臺北地方法院檢察署檢察官
被　　　告　乙○○
指定辯護人　本院公設辯護人沈芳萍
上列被告因偽造有價證券等案件，經檢察官提起公訴（九十四年
度偵字第一六六六二號），本院判決如下：
    主  文
乙○○共同連續意圖供行使之用，而偽造有價證券，處有期徒刑
年貳月。如附表所示偽造之支票紙均沒收。
    事  實
一、乙○○明知由真實姓名年籍不詳綽號「阿賢」之成年男子所
    交付之發票人為許曉陵（改名甲○○）、付款人為彰化商業
    銀行城東分行、票號為PA0000000、PA0000000、PA0000000
    號、尚未填寫發票日及票面金額之支票三紙，係來路不明之
    贓物，竟仍於民國九十二年七月間某時，在臺北市○○路附
    近某處收受該等支票。復於收受之時，與「阿賢」共同基於
    意圖供行使之用及意圖為自己不法所有之概括犯意聯絡：
  (一)由乙○○於九十二年七月二十日某時，在不詳處所於上開票
    號PA0000000號支票上偽填發票日為九十二年七月二十日及
    票面金額新臺幣（下同）二萬元，而偽造該紙支票後，旋於
    同日某時，在其所居住之雲林縣斗六市某旅館前，持向不知
    情之殷曉興（業經臺灣臺北地方法院檢察署檢察官為不起訴
    處分確定）行使，佯稱其父、子均生病，急需現金，願以該
    紙支票向殷曉興借款云云，致殷曉興陷於錯誤，而交付二萬
    元與乙○○。嗣殷曉興委託不知情之友人張文郎（業經臺灣
    臺北地方法院檢察署檢察官為不起訴處分確定）代為向華南
    商業銀行高松分行提示該紙支票，因甲○○已辦理掛失止付
    而遭退票，始循線查悉上情，該紙支票並經殷曉興於偵查時
    提交檢察官扣案。
  (二)復由乙○○於九十二年七月二十日某時，在不詳處所於上開
    票號PA0000000號支票上偽填發票日為九十二年七月二十日
    及票面金額八千元，而偽造該紙支票後，於同日某時在雲林
    縣斗六市某處，持向不知情之李月珠（業經臺灣臺北地方法
    院檢察署檢察官為不起訴處分確定）行使，佯稱其有困難，
    急需現金，願以該紙支票向李月珠借款云云，致李月珠陷於
    錯誤，而交付八千元與乙○○。嗣李月珠向彰化商業銀行斗
    南分行提示該紙支票，因甲○○已辦理掛失止付而遭退票，
    始循線查悉上情。
  (三)再由乙○○於九十三年四月九日上午某時，在不詳處所於上
    開票號PA0000000號支票上偽填發票日為九十三年四月三十
    日及票面金額一萬元，而偽造該紙支票後，於同日上午十時
    許，在雲林縣斗六市「柱賓旅社」三０八號房內，持向不知
    情之蘇首豪（業經臺灣臺北地方法院檢察署檢察官為不起訴
    處分確定）行使，佯稱該紙支票係其友人欠款所交付，其有
    困難，急需現金，願以該紙支票供作擔保向蘇首豪調現云云
    ，並於該紙支票反面簽名背書，致蘇首豪陷於錯誤，而交付
    五千元與乙○○。嗣蘇首豪屆期向臺北北門郵局提示該紙支
    票，因甲○○已辦理掛失止付而遭退票，始循線查悉上情，
    該紙支票並經蘇首豪於偵查時提交檢察官扣案。
二、案經臺灣臺北地方法院檢察署檢察官自動檢舉偵查起訴。
    理  由
一、前揭事實，業據被告乙○○於偵查及本院審理時坦承不諱（
    見九十四年度偵字第六０一八號卷第八至九、一七至一八頁
    、本院九十四年十二月七日審判筆錄），核與告訴人甲○○
    於警訊及偵查時指訴情節相符（見九十三年度偵字第一二五
    ０四號卷第二七至二九頁、九十三年度偵字第一七六一號卷
    第一０至一二頁、九十三年度偵字第一七六一號卷第三０頁
    、九十三年度偵字第六五九號卷第九至一一頁），並經證人
    殷曉興、張文郎及蘇首豪於警訊及偵查時證述屬實（見九十
    三年度偵字第一七六一號卷第五至九頁、九十三年度偵緝字
    第五六五號影卷第一四、一五、二二、二三頁、九十三年度
    偵字第一二五０四號卷第二至四、四七至四八、五二頁），
    且有支票、退票理由單、掛失止付票據提示人資料查報表、
    票據掛失止付通知書及遺失票據申報書附卷可稽（見九十三
    年度偵字第一二五０四號卷第三三至三七頁、九十三年度偵
    字第一七六一號卷第一八至二三頁、九十三年度偵字第六五
    九號卷第二三至二八頁）。本件事證明確，被告犯行洵堪認
    定，應予依法論科。
二、按行使偽造有價證券，以取得票面價值之對價，固不另論詐
    欺罪（最高法院二十五年上字第一八一四號，三十一年上字
    第四○九號判例），但如以偽造之有價證券供作擔保或作為
    新債清償而借款，則其借款之行為，為行使有價證券以外之
    另一行為，其間有方法結果關係，應論以詐欺罪之牽連犯（
    最高法院六十二年度第一次刑庭庭長會議決定(一)、九十年度
    臺上字第五四一六號判決意旨參照）。查被告持偽造之支票
    供作擔保而向殷曉興等人借款，並非直接行使票據上權利，
    則其借款行為應另成立詐欺罪。核被告所為，係犯刑法第三
    百四十九條第一項之收受贓物、第二百零一條第一項之偽造
    有價證券及第三百三十九條第一項之詐欺取財罪。其行使偽
    造有價證券之低度行為，為偽造有價證券之高度行為所吸收
    ，不另論罪。其與「阿賢」間就前揭偽造有價證券及詐欺取
    財犯行，有犯意聯絡及行為分擔，為共同正犯。其先後三次
    偽造有價證券及詐欺取財犯行，均時間緊接，所犯皆係構成
    要件相同之罪名，顯均係基於概括犯意為之，皆為連續犯，
    依同法第五十六條之規定，各以一罪論，並均加重其刑。又
    其所犯收受贓物、連續偽造有價證券及連續詐欺取財三罪間
    ，有方法目的之牽連關係，依同法第五十五條之規定，應從
    一重之連續偽造有價證券罪論處。公訴意旨就起訴法條雖未
    論及刑法第三百三十九條第一項之詐欺取財罪，惟起訴事實
    業已載明被告持偽造之支票向殷曉興等人借款，且此部分與
    本案起訴經論罪部分，係裁判上一罪關係，為起訴效力之所
    及，本院自得併予審究。爰審酌被告因經濟困窘，需款孔急
    ，而收受來路不明之支票贓物加以偽造後，持向他人調現，
    擾亂票據信用交易秩序，惟所偽造之票據面額及犯罪所得非
    鉅，且犯後坦承犯行，態度良好等一切情狀，量處如主文所
    示之刑。如附表所示偽造之支票，除編號一、三業已扣案外
    ，編號二雖未扣案，惟不能證明業已滅失，不問屬於犯人與
    否，均應依同法第二百零五條規定宣告沒收。
據上論斷，應依刑事訴訟法第二百九十九條第一項前段，刑法第
二十八條、第五十六條、第二百零一條第一項、第三百三十九條
第一項、第三百四十九條第一項、第五十五條、第二百零五條，
罰金罰鍰提高標準條例第一條前段，判決如主文。
本案經檢察官黃文明到庭執行職務
中　　華　　民　　國　九十四　年　十二　月　 二十三 　日
　　　　　　　　　刑事第八庭審判長法　官　陳德民
                                  法  官  唐于智
                                  法  官  陳芃宇
以上正本證明與原本無異。
如不服本判決，應於判決送達後10日內，向本院提出上訴狀。
　　　　　　　　　　　　　　    　書記官　周小玲
中　　華　　民　　國　九十四　年　十二　月　 二十三 　日
附表：
┌───┬────┬────────┬─────┬──────┬─────┬──────────┐
│編  號│ 發票人 │  付   款   人  │ 票面金額 │票 據 號 碼 │ 發 票 日 │    備        註    │
│      │        │                │（新臺幣）│            │ （民國） │                    │
├───┼────┼────────┼─────┼──────┼─────┼──────────┤
│  一  │ 許曉陵 │  彰化商業銀行  │  二萬元  │ PA0000000  │九十二年七│扣案（見九十三年度偵│
│      │        │  城東分行      │          │            │月二十日  │緝字第五六五號卷第二│
│      │        │                │          │            │          │四頁之證物封套）    │
├───┼────┼────────┼─────┼──────┼─────┼──────────┤
│  二  │ 許曉陵 │  彰化商業銀行  │  八千元  │ PA0000000  │九十二年七│未扣案              │
│      │        │  城東分行      │          │            │月二十日  │                    │
├───┼────┼────────┼─────┼──────┼─────┼──────────┤
│  三  │ 許曉陵 │  彰化商業銀行  │  一萬元  │ PA0000000  │九十三年四│扣案（見九十三年度偵│
│      │        │  城東分行      │          │            │月三十日  │字第一二五０四號卷第│
│      │        │                │          │            │          │四九頁之證物封套）  │
└───┴────┴────────┴─────┴──────┴─────┴──────────┘
附錄本案論罪科刑法條全文：
中華民國刑法第349條
收受贓物者，處 3 年以下有期徒刑、拘役或 500 元以下罰金。
搬運、寄藏、故買贓物或為牙保者，處 5 年以下有期徒刑、拘
役或科或併科 1 千元以下罰金。
因贓物變得之財物，以贓物論。
中華民國刑法第201條
意圖供行使之用，而偽造、變造公債票、公司股票或其他有價證
券者，處3年以上10年以下有期徒刑，得併科3千元以下罰金。
行使偽造、變造之公債票、公司股票或其他有價證券，或意圖供
行使之用，而收集或交付於人者，處1年以上7年以下有期徒刑，
得併科3千元以下罰金。
中華民國刑法第339條
(普通詐欺罪)
意圖為自己或第三人不法之所有，以詐術使人將本人或第三人之
物交付者，處5年以下有期徒刑、拘役或科或併科1千元以下罰金
。
以前項方法得財產上不法之利益或使第三人得之者，亦同。
前二項之未遂犯罰之。
